臺灣臺南地方法院民事判決　　　　　　　 94年度訴字第799號
原　　　告　戊○○
訴訟代理人　蘇文奕律師
　　　　　　陳郁芬律師
被　　　告　己○○即楊昭編之.
法定代理人　甲○○
　　　　　　乙○○
共　　　同
訴訟代理人　庚○○
　　　　　　　　　　　　樓之2.
上列當事人間請求履行契約等事件，本院於民國九十四年十二月
二十一日辯論終結，判決如下:
　　主　文
被告得限於以因繼承自被繼承人楊昭編所得之遺產，給付原告新
台幣貳佰伍拾玖萬元，及自民國九十四年五月三十一日起至清償
日止，按週年利率百分之五計算之利息。
訴訟費用由被告在繼承所得遺產負擔。
本判決於原告以新台幣捌拾陸萬肆仟元供擔保後，得為假執行。
　　事實及理由
一、原告主張：
（一）聲明：求為判決被告應給付原告新台幣（下同）二百五十
      萬元，及自民國九十四年五月三十一日起至清償日止，按
      週年利率百分之五計算之利息；並陳明願供擔保，請求宣
      告假執行。
（二）陳述：
　　一原告係新樓醫院腎臟專科醫師，被告之被繼承人楊昭編則
      為新樓醫院之洗腎病患，民國（下同）九十二年間，楊昭
      編因感念原告對其病情之照顧，遂主動向原告表示其操作
      股票相當有績效，要原告交付金錢由其無償代為買賣股票
      ，其將於操作告一段落時，將原告交付金錢之結餘返還原
      告，因楊昭編之無償幫忙著實令人盛情難卻，原告遂陸續
      依楊昭編所告知之金額匯款予伊，委任楊昭編代為買賣股
      票，而楊昭編也確實在一段期間後，將原告所匯款項之結
      餘返還原告。
（一）原告雖曾於九十三年二月間起至九十四年五月十二日止，
      共計匯款六次，合計四百三十六萬五千元給楊昭編，惟楊
      昭編於九十四年五月二十七日晚間前來新樓醫院洗腎時卻
      ，向原告表示其自身體狀況日益惡化，希望與原告終止委
      任買賣股票之關係，而原告所交付之金錢，截至當日為止
      ，其尚應返還原告二百五十九萬元，原告遂同意之，而楊
      昭編則應允於九十四年五月三十日返還該二百五十九萬元
      。豈料楊昭編尚未履行返還責任即不幸中風昏迷，並於九
      十四年六月十四日不幸辭世。
　　三按受任人因處理委任事務，所收取之金錢物品及孳息，應
      交付於委任人，民法第五百四十一條第一項定有明文，則
      本於上開規定及原告與楊昭編之約定，楊昭編自應於九十
      四年五月三十日給付原告二百五十九萬元，而被告為楊昭
      編之子女，為第一順位繼承人，雖其已向法院陳報限定繼
      承，然限定繼承僅得主張限於因繼承之遺產範圍內清償，
      原告亦得本於民法第一千一百五十三條之規定，請求告給
      付。另委任關係因當事人之一方死亡而消滅，則於楊昭編
      死亡後，其與原告間之委任關係亦應認業已消滅，原告亦
      得本於民法第一百七十九條不當得利之規定，請求被告為
      給付。
（三）證據：提出匯款單影本六紙、戶籍謄本一份為憑，並請求
      傳訊證人丁○○。
二、被告方面：
（一）聲明：求為判決駁回原告之訴及假執行之聲請。
（二）陳述：原告所主張之事實，被告並不知情，對原告主張之
      金額亦有意見，且被告已陳報限定繼承，所有財產均已呈
      報法院，對證人所述，因被告並不知情，所以沒有意見，
      但原告如果有請楊昭編去操作股票的話，應該依照投資股
      票的方式開戶匯款，證人說原告及證人均未開戶等情，與
      常情不符。
（三）證據：提出本院九十四年度繼字第一四九五號裁定、限定
      繼承公告及本院家事法庭通知（均影本）各一份為憑。
三、程序部分：本件原告起訴時，在當事人欄中原雖僅列楊昭編
    之配偶丙○○為被告，惟其起訴狀業已載明「因其餘法定繼
    承人俟鈞院調取楊昭編之全戶戶籍謄本後，方能查知，原告
    將再行追加」等語，嗣經查得楊昭編之繼承人除丙○○外，
    另有被告，乃為追加己○○為被告，此追加被告合於民事訴
    訟法第二百五十五條第一項第五款之規定，而被告又無異議
    ，是原告對被告之追加合於程序；再被告與丙○○同為楊昭
    編之繼承人，對楊昭編所負之遺債原負連帶清償責任，因丙
    ○○已聲明拋棄繼承，則原告另撤回對被告丙○○部分之請
    求，亦無不合，核先敘明。
四、本件原告主張其自九十三年二月間起至九十四年五月十二日
    止，共計匯款六次，合計四百三十六萬五千元予楊昭編之事
    實，業據其提出匯款單影本六紙為憑；被告雖陳稱並不知其
    被繼承人楊昭編與原告間有何委任關係。惟依原告所舉之證
    人丁○○在本院證述：我認識楊昭編，「是在新樓醫院認識
    的，我之前在新樓醫院任職洗腎醫務助理，楊昭編是我們洗
    腎室的患者，楊昭編一星期到新樓醫院洗三次腎。」「（問
    ：是否認識原告？）認識，原告是新樓醫院腎臟內科主治醫
    師，楊昭編是原告那班的患者。」「（問：是否對兩造間債
    務關係是否明白清楚？）我只知道楊昭編有主動提到在股市
    操作，他說要幫原告操作，原告有給楊昭編操作股票，期間
    我只知道有賺有賠。」「（問：兩造間對投資股票有無結算
    ？）我知道在楊昭編最後一次去新樓醫院洗腎時，楊昭編有
    與原告說要結算股市的投資，說不願意再幫原告操作了，結
    算結果為新台幣二百五十九萬元，因為當時楊昭編與原告對
    談的時候，我有跟在旁邊，因為我是原告醫生的隨身洗腎護
    士，我本身也有讓楊昭編幫我操作股票，所以我有聽到楊昭
    編說還剩下新台幣二百五十九萬元，楊昭編說會匯進原告的
    戶頭，後來有沒有匯進原告的戶頭，我不知道。」「（問：
    楊昭編有無請你另外開立操作帳戶？）沒有開另外的帳戶，
    因為我都是拿現金給他，我拿給他之後，楊昭編有沒有去操
    作股票，我不知道，我只知道楊昭編過一段時間會與我結算
    賺或是賠，會拿現金給我，但操作之後，楊昭編總共尚欠我
    十五萬元的投資金額。」等內容，堪認原告與楊昭編間確有
    委任買賣股票之關係，而楊昭編亦同意將剩餘之二百五十九
    萬元返還原告，是原告所主張之事實，尚堪採認。
五、被告為楊昭編之繼承人，依民法第一千一百四十八條之規定
    ，被告應承受楊昭編對原告所負返還原告二百五十九萬元之
    義務，雖被告已向本院陳報為限定繼承，惟限定繼承者，依
    民法第一千一百五十四條第三項之規定，對於被繼承人之權
    利、義務，並不因繼承而消滅，僅得主張限定以因繼承所得
    之遺產，償還被承人之債務而已。是原告主張委任關係消滅
    後，且受任人即楊昭編應允於九十四年五月三十日返還所餘
    之二百五十九萬元，楊昭編既未於期限內履行，自翌日即九
    十四年五月三十一日起即應負給付遲延責任，其後因楊昭編
    死亡，被告為其繼承人，原告依繼承之規定，請求被告給付
    原告二百五十九萬元，及自九十四年五月三十一日起至清償
    日止，按週年利率百分之五計算之利息，並無不合。惟因被
    告已在法定期間內，開具楊昭編之遺產清冊，向本院請請為
    限定繼承，並經本院以九十四年度繼字第一四九五號裁定，
    並公告在案，且被告亦在本件訴訟中為限定繼承之抗辯，為
    使兩造之權利、義務合於限定繼承之規定，除在本件當事人
    中，被告名下註明為限定繼承外，並諭知判決如主文第一項
    所示。
六、原告陳明願供擔保以代釋明聲請宣告假執行，核無不合，爰
    酌定相當擔保金額，准予宣告假執行。
七、據上論結：本件原告之訴為有理由，並依民事訴訟法第七十
    八條、第三百九十條第二項，判決如主文。
中　　華　　民　　國　　94　　年　　12　　月　　28　　日
                  民事第二庭    法    官　王國忠
以上為正本係照原本作成。
如對本判決不服，須於判決送達後二十日內向本院提出上訴狀。
中　　華　　民　　國　　95　　年　　1 　　月　　4 　　日
                                書 記 官  楊建新
